【裁判字號】    90,上訴,1112
【裁判日期】    900911
【裁判案由】    妨害自由等
【裁判全文】
臺灣高等法院臺南分院刑事判決              九十年度上訴字第一一一二號   Ｃ
      上  訴  人  臺灣嘉義地方法院檢察署檢察官
      上  訴  人
      即  被  告  丙  ○  ○
      被      告  丁  ○  ○
右上訴人等因被告等妨害自由等案件，不服臺灣嘉義地方法院九十年度訴字第七七號
中華民國九十年五月三十一日第一審判決（起訴案號：臺灣嘉義地方法院檢察署八十
九年度偵字第五五九六號），提起上訴，本院判決如左：
      主      文
上訴駁回。
      事      實
一、丁○○之前積欠乙○○金錢債務未還，乙○○將其債權讓與王智恒。王智恒與乙○○於民國八十九年九月一日十七時許，至嘉義市○區○○○路一七三號丁○○
    之夫丙○○經營之工廠，欲告知丁○○債權讓與之事，四人一言不合，丙○○與
    丁○○及其所僱用之工人黃伍南共同毆打甲○○及乙○○身體成傷；王智恒與乙○○亦共同毆打丁○○、丙○○身體成傷（傷害部分業經雙方於原審撤回告訴）
    。雙方互毆時，丙○○為避免王智恒、乙○○離去，竟基於妨害自由之犯意令其
    妻丁○○將鐵門拉下，欲剝奪王智恒、乙○○之行動自由，惟丁○○未聽從，丙○○乃上前自行關閉鐵門，丁○○見鐵門尚未全關，即將鐵門開啟，致丙○○剝
    奪王智恒、乙○○之行動自由未得逞。
二、案經王智恒、乙○○訴由嘉義市警察局第一分局報由臺灣嘉義地方法院檢察署檢
    察官偵查起訴。
      理      由
甲、關於被告丙○○部分：
一、被告丙○○固坦承與王智恒、乙○○互毆中有按其工廠鐵門開關欲關門之事實，
    惟否認有剝奪王智恒、乙○○自由之犯行；辯稱：鐵門尚未關下，且其工廠尚有
    側門可供出入，況該鐵門關閉需時三分鐘，其按下開關時，即為丁○○按止，並
    未剝奪王智恒、乙○○之行動自由云云。
二、查被告丙○○於右開時地，有關工廠鐵門欲剝奪王智恒、乙○○行動自由之事實
    ，業據被害人王智恒於警訊時陳稱：「（八十九年）九月一日我與乙○○至嘉義
    市○○○路一七三號找丁○○談債務問題，因談不合，丙○○就說將鐵門關起來
    」等語（詳警卷第一頁背面），及於偵查時指稱：「八十九年九月一日下午四時
    多，在本市○○○路一七三號被告工廠，跟他處理債務問題，丙○○把鐵門拉下
    來」等語（詳八十九年度發查字第一八四號卷第三頁背面），復於原審審理中陳
    稱：「．．．丙○○就先將鐵門關起來，後來又回辦公家門前打我，．．．」等
    語（原審九十年四月三十日訊問筆錄）；被害人乙○○亦陳稱：「我與丁○○有
    債務上問題，我今日係要告知丁○○我債務權早轉移給王智恒，但她並不予理會
    ，就發生口角，然後丙○○就說把鐵門拉下來」等語（詳警卷第三頁背面）。況
    據被告丙○○之女官燕亭於原審審理中證稱：「那時我父親有說將鐵門關起來，
    他自己就跑過去按鐵門開關，我母親又將它按掉」，「．．．在他們扭打之前，
    我父親就說把鐵門關上，我母親沒有去關，我父親就起來去關鐵門，以免被他們
    逃出去，我媽媽就去開啟鐵門，．．．」等語（原審九十年四月三十日訊問筆錄
    ）。即被告之妻丁○○亦供稱：「我先生關鐵門，我立即把鐵門（開關）關掉」
    等語（原審九十年三月一日訊問筆錄）。且被害人王智恒於偵查中提出之現場錄
    音帶，經原審於九十年三月一日當庭播放結果，其中有被告丙○○叫丁○○關鐵
    門及類似鐵門捲動之聲音，均足證被告丙○○有著手關鐵門而未全關之事實。被
    告丙○○辯稱尚有側門可供出入云云，惟經原審於九十年四月三十日勘驗現場結
    果，該側門係在牆壁之右下方，若未開啟，外人尚難從工廠內即知該處尚有一小
    門，被告丙○○於原審雖提出照片顯示尚有該側門，惟據前往現場處理之警員李
    元亮於原審證稱：「我是經由分局通知前往處理，我到現場時兩造已經沒有打架
    了」等語（原審九十年三月二十九日訊問筆錄），顯見其拍照係在警察人員處理
    之後，自不足以證明本件案發時該側門已開啟。證人黃儹蓬於偵查中雖證稱：其
    見被告丙○○、丁○○所營工廠鐵門一直是開著，有看見小孩在屋內跑來跑去云
    云（八十九年十月六日偵查筆錄），惟黃儹蓬又證稱：「過一下我看到王智恒手
    拿二尺長的圓鍬從丙○○家走出來，丙○○跟在王智恒後面，丙○○頭部流血，
    我看見的就這些」等語（同上筆錄），足見黃儹蓬係於被告丙○○等互毆後才至
    現場，其所見者並非全貌，其證言不得為有利於被告之證明。被告丙○○又請求
    傳訊其妻妹謝素梅為證，惟謝素梅於警訊時就被告丙○○、丁○○與被告王智恒
    、乙○○互毆經過之陳述，僅說明王智恒毆打丁○○之事實，對於被告丙○○、
    丁○○毆傷王智恒、乙○○之事實則隱而不宣，其證言顯有偏頗，認無傳訊之必
    要。綜上所述，被告丙○○所辯係飾卸之詞，不足採信，其犯行堪以認定。
三、核被告丙○○所為，係犯刑法第三百零二條第三項、第一項之剝奪人之行動自由
    未遂罪。公訴意旨雖認被告係犯同法條第一項之既遂罪云云，惟被告所為尚未達
    既遂階段已如前述，而本件於論罪引用法條時仍須引用同法條第一項，故不須變
    更檢察官所引起訴法條。被告丙○○以一行為剝奪王智恒、乙○○之行動自由未
    遂，為同種想像競合犯，應從一重處斷。被告丙○○為未遂犯，應減輕其刑。原
    審適用刑法第三百零二條第三項、第一項、第五十五條、第二十六條前段，罰金
    罰鍰提高標準條例第一條前段、第二條，審酌被告犯罪之動機、目的、以關閉工
    廠鐵門之犯罪手段，犯罪時所受之刺激及其品行、生活狀況、犯罪所生之損害等
    一切情狀，量處有期徒刑肆月，並諭知易科罰金之折算標準。核其認事用法均無
    違誤，量刑亦稱妥適。檢察官上訴意旨認原審採證不當，被告所犯者應係既遂罪
    ，且係共同正犯云云；被告丙○○上訴意旨猶執前詞否認犯罪；均為無理由，應
    予駁回。
四、公訴意旨另以被告丙○○並涉有刑法第二百七十七條第一項之傷害罪嫌云云。按
    告訴乃論之罪，告訴人於第一審辯論終結前，得撤回其告訴，刑事訴訟法第二百
    三十八條第一項定有明文。查此部分業據告訴人王智恒、乙○○於原審審理中撤
    回其告訴（原審九十年四月三十日訊問筆錄）。惟公訴人認此部分與前揭論罪科
    刑部分有方法結果之牽連犯關係，屬裁判上之一罪，爰不另為不受理之諭知（原
    判決誤書為「不另為無罪之諭知」，應予更正）。
乙、被告丁○○部分：
一、公訴意旨略以：被告丁○○於八十九年九月一日下午五時許，與其夫丙○○共犯
    前開剝奪人之行動自由犯行云云。公訴人認被告丁○○涉有共同剝奪人之行動自
    由犯行，係以告訴人王智恒提出之錄音帶，經勘驗結果有丙○○叫丁○○關鐵門
    及類似鐵門捲動之聲音，告訴人王智恒、乙○○之指訴為論據。訊據被告丁○○
    否認上開犯行。辯稱：其夫丙○○關鐵門，伊立即將鐵門開關打開等語。
二、查告訴人乙○○於警訊時係供稱：「（問：當時係何人拉下鐵門？）我並未注意
    」云云（詳警卷第四頁），於偵查中則改稱：「丙○○就叫丁○○拉下鐵門，謝
    拉下鐵門後」云云（八十九年度發查字第一八四號卷第十一頁），其指訴前後不
    一，已難遽採。而告訴人王智恒於偵查時係指稱：「八十九年九月一日下午四時
    多，在本市○○○路一七三號被告工廠，跟他處理債務問題，丙○○把鐵門拉下
    來」云云（八十九年度發查字第一八四號卷第三頁背面），於原審審理中陳稱：
    「．．．丙○○就先將鐵門關起來，後來又回辦公家門前打我，．．．」云云（
    九十年四月三十日訊問筆錄），均指訴係丙○○關鐵門，並未供明被告丁○○有
    關鐵門之犯行。況據丙○○之女官燕亭於原審審理中供稱：「那時我父親有說將
    鐵門關起來，他自己就跑過去按鐵門開關，我母親又將它按掉」，「．．．在他
    們扭打之前，我父親就說把鐵門關上，我母親沒有去關，我父親就起來去關鐵門
    ，以免被他們逃出去，我媽媽就去開啟鐵門，．．．」等語（九十年四月三十日
    訊問筆錄），均指明僅被告丙○○有去將鐵門關下，至被告丁○○則將鐵門開啟
    ，自不足以證明被告丁○○有參與剝奪王智恒、乙○○行動自由之犯行。
三、此部分不能證明被告丁○○犯罪，原審諭知被告無罪，核無不合。檢察官上訴意
    旨指摘原判決採證不當，為無理由，應予駁回。
據上論結，應依刑事訴訟法第三百六十八條，判決如主文。
本案經檢察官王碧霞到庭執行職務。
中    華    民    國      九十      年      九      月十一        日
                                  臺灣高等法院臺南分院刑事第三庭
                                      審判長法官  黃    崑    宗
                                            法官  林    勝    木
                                            法官  楊    省    三
右正本證明與原本無異。
檢察官如不服本判決，應於判決送達後十日內向本院提出上訴書。
被告丙○○如不服本判決，應於判決送達後十日內向本院提出上訴狀，其未敘述理由
者並應於提出上訴狀後十日內向本院補提理由書（應附繕本)。
                                      法院書記官  陳    嘉    琍
中    華    民    國      九十      年      九      月      十二        日
附錄法條：
刑法第三百零二條：私行拘禁或以其他非法方法，剝奪人之行動自由者，處五年以下
                  有期徒刑、拘役或三百元以下罰金。
                  因而致人於死者，處無期徒刑或七年以上有期徒刑，致重傷者，
                  處三年以上十年以下有期徒刑。
                  第一項之未遂犯罰之。


司法院資訊處製作；財團法人民間司法改革基金會備份。
